【裁判字號】    95,上訴,2255
【裁判日期】    950822
【裁判案由】    毒品危害防制條例
【裁判全文】
臺灣高等法院刑事判決                95年度上訴字第2255號
上  訴  人
即  被  告  乙○○
指定辯護人  本院公設辯護人甲○○
上列上訴人即被告因違反毒品危害防制條例案件，不服臺灣桃園
地方法院95年度訴字第231 號，中華民國95年5 月23日第一審判
決（起訴案號：臺灣桃園地方法院檢察署94年度偵字第20464 號
）提起上訴，本院判決如下：
    主  文
原判決撤銷。
乙○○連續販賣第二級毒品，累犯，處有期徒刑肆年。未扣案之
販賣第二級毒品甲基安非他命所得財物新臺幣仟元沒收之，如
全部或一部不能沒收時，以其財產抵償之。
    事  實
一、乙○○前於民國82年間，因違反麻醉藥品管理條例、肅清煙
    毒條例之販賣毒品、販賣麻醉藥品未遂、施用毒品及施打麻
    醉藥品等罪，經本院判處有期徒刑8年、2年6月、3年2月及6
    月，並定其應執行刑為有期徒刑12年6 月確定後入監執行，
    於88年5 月28日因縮短刑期假釋出監，所餘期間併付保護管
    束，迄至94年2月6日保護管束期滿，未經撤銷假釋，視為已
    執行完畢。
二、詎乙○○猶不知悔改，竟基於販賣第二級毒品甲基安非他命
    以營利之概括犯意，於94年2 月間某日（94年2 月6 日前案
    執行完畢後之某日），由謝天恩先以電話聯絡，乙○○假意
    告知需要向他人調取，要求謝天恩等候，以試探是否為警方
    查緝之陷阱，約莫半小時後方回撥電話給謝天恩，相約在其
    位於桃園縣八德市○○街52號住處，以新台幣（下同）1000
    元之價格，販售1 包甲基安非他命（實際數量不詳）予謝天
    恩施用（所涉違反毒品危害防制條例之施用毒品案件，另案
    偵辦中）。其後於同月間，乙○○再以相同方式，於相同地
    點，以1000元價格，販賣第二級毒品甲基安非他命1包（實
    際數量不詳）予謝天恩1次。再後於同年9月間，謝天恩再度
    撥打電話給乙○○，詢問是否可購買甲基安非他命供己施用
    ，乙○○復承前販賣第二級毒品甲基安非他命之概括犯意，
    先以需要向他人調貨為由，要求謝天恩等候，約莫2小時後
    再回撥電話給謝天恩，相約在同上住處，以1000元之代價，
    販售1包甲基安非他命（實際數量不詳）予謝天恩施用。嗣
    於同年11月11日8時50分許，經警持臺灣桃園地方法院核發
    之搜索票前往桃園縣八德市○○路621巷71弄4號謝天恩住處
    執行搜索，經由謝天恩供述，知悉上情，後經警向臺灣桃園
    地方法院聲請搜索票獲准後，於94年11月23日17時50分許，
    持票前往乙○○位於桃園縣八德市○○街52號住處執行搜索
    而查緝乙○○到案。
三、案經桃園縣政府警察局桃園分局報請臺灣桃園地方法院檢察
    署檢察官偵查起訴。
    理   由
一、證據能力部分：按被告以外之人於審判外之言詞或書面陳述
    ，除法律有規定者外，不得作為證據；被告以外之人於偵查
    中向檢察官所為之陳述，除顯有不可信之情況外，得為證據
    ，刑事訴訟法第159 條第1 項、第159 條之1 第2 項分別定
    有明文。查本件證人謝天恩於檢察官偵查中具結後所為之陳
    述，固係被告以外之人於審判外所為之陳述；然檢察官、被
    告乙○○及其指定辯護人於原審及本院行準備程序中，對上
    開證據之證據能力均表示無意見（原審卷第23頁、本院卷第
    35 頁反面），且經原審及本院於最後審理期日就上開偵訊
    筆錄逐一提示並告以要旨，檢察官、被告乙○○及其指定辯
    護人就此部分證據之證據能力亦均未聲明異議，僅爭執其所
    述是否實在（此爭執僅涉及證據之證明力問題，與證據能力
    問題無何關連）。本院復審酌證人謝天恩上開言詞陳述作成
    時之情況，業經檢察官告知具結之義務及偽證之處罰後具結
    而為任意陳述，且查於94年12月1日偵訊時，被告乙○○亦
    在場聽聞並表示意見，核其製作筆錄過程，並無違法取供或
    證明力明顯過低之瑕疵，所為陳述蓋係出於供述者之真意，
    皆具信用性，並無顯有不可信之情形，引用其上開言詞陳述
    作為證據應屬適當，依刑事訴訟法第159條之1第2項規定，
    證人謝天恩在偵查中向檢察官所為之陳述，自有證據能力，
    應無疑義。
二、訊據上訴人即被告乙○○矢口否認有何販賣甲基安非他命犯
    行，辯稱：從沒有交付安非他命給謝天恩，也沒有幫謝天恩
    聯絡藥頭到其住處交易，是因其將用謝天恩之名義申辦之行
    動電話門號擅自出售得款花用，謝天恩因此懷恨在心，才故
    意誣陷云云。經查：
（一）證人謝天恩於94年11月11日為警查獲時，就其施用第二級
      毒品甲基安非他命之來源，於警詢時證稱：在94年2 月曾
      在乙○○位於桃園縣八德市○○路52號家中購買安非他命
      2 次，每次1000元，1 包0.5 公克等語（見偵卷第14頁）
      ，後於檢察官偵訊時明確指稱：當初用家裡的電話（0000
      000 ）撥打乙○○之行動電話聯絡買安非他命，他會說要
      去跟朋友調，調好之後會打電話聯絡，後來被告有打電話
      要伊前往乙○○住處，去的時候只有伊跟乙○○2 人在場
      ，就以1000元買1 包，以這種方式買過3 次，於94年2 月
      間買過2 次，同年9 月間買1 次，9 月那次係先去電與他
      聯絡後，經過2 個小時他再回電通知伊過去；他有很多支
      手機，忘記手機號碼，9 月份好像是打「0937」那支電話
      ；去的時候沒有看過，也沒有聽過『阿志仔』等語（見偵
      卷第44頁至第46頁）。後於原審審理時則稱：伊之前有施
      用安非他命，約2、3天用一次，因之前被告有被關，聽鄰
      居朋友一些八卦說被告有賣毒品，就去跟被告買，第1 次
      在94年2 月，使用其家用電話與被告聯絡，被告說等他有
      時再打電話聯絡，半小時後被告打電話要伊去被告八德市
      ○○路住處拿，伊到就拿1000元給被告，被告給伊1 包安
      非他命，含袋重約1.5 公克，但重量是猜的，拿來就這樣
      ，也沒有拿去秤；第2 次交易就是被告換電話號碼時，過
      沒多久，警察就到家裡來找等語（見原審卷第54頁至第55
      頁、第58頁、第60頁）。
（二）雖證人謝天恩就確切向被告購買甲基安非他命之時間，先
      後所證未盡一致，然按證人之陳述有部分前後不一致或相
      互間有所歧異時，究竟何者為可採，何者為不足採，法院
      原得本其自由心證予以斟酌取捨，非謂一有不符或歧異，
      即應認其全部供述均為不可採信，最高法院著有78年度台
      上字第1469號判決要旨可資參照。查證人謝天恩針對其施
      用之第二級毒品甲基安非他命來源，迭於警、偵訊及原審
      審理時明確證稱係被告所販賣，且綜合證人謝天恩上開證
      述內容，其於歷次訊問中均明確詳述被告販賣第二級毒品
      甲基安非他命予伊之過程，其中除向被告購買毒品之起迄
      日期先後所述曾有出入外，其餘細節均陳述不移。而被告
      於94年11月23日為警查獲後，當日即移送臺灣桃園地方法
      院檢察署經內勤檢察官訊問時自承：於94年2月謝天恩來
      找伊說要買安非他命，伊打電話給『阿志仔』說有人要跟
      他買安非他命，『阿志仔』就來伊住處賣給謝天恩，2次
      都是以1000元買1小包等語（見偵卷第37頁），復於檢察
      官於94年12月1日第2次偵訊時坦承：94年9月『阿志仔』
      確實有在伊住處販賣毒品給謝天恩等語（見偵卷第54頁）
      ，甚且於當日偵訊時，經與證人謝天恩當庭對質後，被告
      猶稱：當時情況是謝天恩在客廳等，『阿志仔』在門口，
      伊去門口向『阿志仔』接過來給謝天恩，如果伊不在，他
      們就不可能接頭，伊是一手拿謝天恩的錢給『阿志仔』，
      一手拿『阿志仔』的毒品給謝天恩，如果他們沒看到，謝
      天恩會以為伊從中拿走一些毒品，而之所以不讓謝天恩跟
      『阿志仔』直接交易，是因為他們會怕且以前伊本身就是
      因這種情形被釣魚釣到過等語（見偵卷第55頁至第56頁）
      。是被告已自承其與證人謝天恩確實於94年2月間有2次、
      9 月間有1次因甲基安非他命買賣而在被告住處碰面，且
      證人謝天恩各係交付1000元，以購得1包甲基安非他命，
      且其此部分自白又核與證人謝天恩於偵訊時之證述：94年
      2 月2次在乙○○住處交易，94年9月在乙○○家中交易1
      次，各以1000元之價格購得1包安非他命等情相符，足徵
      證人謝天恩顯非羅織情節欲陷被告入罪。至被告雖辯稱係
      『阿志仔』販賣給謝天恩云云。然依據被告於偵訊中所陳
      ，謝天恩前往其住處購買安非他命時，『阿志仔』亦在場
      ，則被告大可介紹藥頭與證人謝天恩認識，逕由其等自行
      交易，何須均透過被告聯絡、交付？又甲基安非他命之毒
      品物稀昂貴，取得不易，且為政府嚴予查緝之違禁物，而
      被告一再堅稱與證人謝天恩不熟，衡情實無甘冒觸法之危
      險而不只一次幫謝天恩義務調取毒品；佐以證人謝天恩堅
      稱：每次去被告住處交易毒品，時間約僅1、2分鐘，給錢
      ，東西拿了就離開，沒有其他人在場，更沒看過或是聽過
      『阿志仔』等語（見偵卷第45頁，原審卷第58頁）。是被
      告辯稱單純幫謝天恩調貨、聯絡藥頭云云，自不足採信。
      從而，被告既不否認曾於94年2月間2次、94年9月間1次，
      在其住處，謝天恩以每包1000元之價格，購得甲基安非他
      命之事實，又無法提出證據證明確有『阿志仔』之人存在
      ，或與其交付甲基安非他命予謝天恩有何關聯，是可認證
      人謝天恩於檢察官偵訊中所述：分別在94年2月2次、94年
      9 月1次，在乙○○家中，每次均以1000元之價格向乙○
      ○購得1包安非他命等語，應堪採信。
（三）至證人謝天恩於警詢中固僅稱：在94年2 月曾在乙○○位
      於桃園縣八德市○○路52號家中購買安非他命2 次，每次
      1000元等語，而未提及94年9 月份與被告交易毒品之事，
      然證人謝天恩於94年11月11日係因涉犯毒品危害防制條例
      之施用毒品罪嫌遭警搜索住處因而查獲，且於查獲當日旋
      即移送臺灣桃園地方法院檢察署檢察官複訊，而證人謝天
      恩於該案中均稱：伊第1 次施用安非他命之時間在89年5
      月份開始，最後1 次係94年2 月6 日等語，此為證人謝天
      恩所不否認，並經原審依職權調閱該署94年度毒偵字第66
      84號卷核閱屬實，而經原審依職權訊問證人謝天恩為何為
      上開之陳述時，其稱：知道施用毒品被抓到會被送觀察勒
      戒，所以當時是避重就輕等語（原審卷第80頁），是證人
      謝天恩為躲避自身將遭法院立即裁定令入勒戒處所施以觀
      察、勒戒之保安處分，而不願承認伊於94年2月6日迄至為
      警查獲之日這段期間，仍有繼續施用毒品之行為，此乃人
      之常情，而證人謝天恩既未承認伊94年2月6日以後之施用
      毒品行為，則伊於警詢時未提及伊與被告在94年9 月間之
      買賣毒品行為，亦核與常理相符，當不能以此認證人謝天
      恩於警詢中所述有所瑕疵，用以彈劾證人謝天恩證述之可
      信性。再者，證人謝天恩於原審審理時固改稱：94年2 月
      向被告買1次安非他命，之後在94年9月間，也就是被告換
      電話號碼之後沒多久，向被告買第2 次，買完後沒多久就
      被警察找到云云（原審卷第64頁），然衡以證人謝天恩購
      買甲基安非他命之時間，離其接受原審審理詰問之時間，
      已有相當時日，其記憶隨時間經過淡忘，乃事理之常，況
      其向被告購買之次數非僅單獨1 次，加上其本身染有毒癮
      （證人謝天恩自承有施用第二級毒品甲基安非他命），以
      長期施用毒品之人，因其購進毒品之時間、地點、來源均
      有不同，且施用毒品之人能購得毒品供其施用為其關注之
      點，至購進毒品之時間、地點、次數對其並非重要，是證
      人謝天恩就其向被告購得毒品甲基安非他命之時間等細節
      之記憶模糊，致未能具體確定各次之時間，惟證人謝天恩
      就其曾向被告購得毒品甲基安非他命之主要事實，先後供
      述仍屬一致，是證人謝天恩關於其向被告購得毒品安非他
      命之供述自堪採信，難認有瑕可指。至於證人謝天恩就其
      每次向被告乙○○購買甲基安非他命之數量，初於警詢時
      稱：1包約0.5公克（見偵卷第14頁），於偵訊中又改稱：
      1包約0.8公克（見偵卷第45頁），最後於原審審理時則稱
      ：1包約1.5公克等語，就所購得之每包甲基安非他命數量
      先後陳述不一，然查，目前坊間小量毒品之買賣，因毒品
      之份量稀少，加以包裝紙袋之重量難以估量，是以大多以
      包計價，甚少以重量計價之情形，況證人謝天恩已自承：
      上開重量部分是伊猜測的，伊並沒有秤過，且價格是被告
      決定的，未曾討價還價過等語（原審卷第55、60、65、66
      、81、82頁），是以證人謝天恩於購得後，或因急於施用
      ，或因無從討價還價而未精密秤重，此尚與一般小量毒品
      交易常情相符，然證人謝天恩既已具體指出向被告購買毒
      品之時間、地點、方式而證稱交易毒品次數為3 次，且每
      次均是以1000元代價買1 包甲基安非他命，已足認定被告
      有前揭3 次之販賣行為，被告及指定辯護人辯稱證人謝天
      恩證述前後不一，其證言即無可採云云，尚無足採信。
（四）又證人謝天恩雖證稱94年9 月間，伊係以家用電話「0000
      000 」之電話撥打被告持用之「0000000000號」電話與之
      聯繫購買安非他命，然依據卷附上開「0000000000」門號
      於94年9 月間之電話通聯紀錄，並無證人謝天恩所述之通
      聯紀錄（見偵卷第58頁），就此證人謝天恩於檢察官偵訊
      時即稱：不可能沒有紀錄，當時還有幫被告辦開頭為「09
      55」之行動電話門號等語（見偵卷第61頁），並於原審審
      理時明確供稱：94年9 月初，其因缺錢就以其名義申辦行
      動電話給乙○○使用，總共申辦4 個行動電話門號，中華
      電信公司部分就有申辦2 個門號，遠傳電信公司的也有2
      個門號，門號記不清楚等語（原審卷第61、62頁），而被
      告亦自承曾以證人謝天恩名義申辦行動電話門號，衡以現
      今社會一人使用多支行動電話門號，並非罕見，而因手機
      普遍設有電話簿功能，往往將電話輸入後即未多加記憶友
      人電話號碼，是證人謝天恩對於用以聯絡被告之電話號碼
      記憶未必清晰，尚不能因上開行動電話門號於94年9 月間
      沒有與證人謝天恩住家電話之通聯紀錄即認其所為證詞不
      可採信。被告及指定辯護人均以被告使用之上開行動電話
      門號於94年9 月間沒有與證人謝天恩住家電話之通聯紀錄
      ，足見證人謝天恩所述不實等語置辯，尚難憑取。
（五）另被告雖辯稱：因其利用謝天恩名義申辦行動電話門號，
      謝天恩因此懷恨在心，而誣稱有向其購買安非他命云云，
      然證人謝天恩於檢察官偵訊及原審審理時證稱：確實有申
      辦4 支行動電話門號給被告使用，但被告有給錢，1 個行
      動電話門號給1000元，後來被告有積欠電話費，但帳單是
      94年11月被抓之後才收到等語（偵卷第45頁；原審卷第76
      、77頁）。是證人謝天恩既係心甘情願以其名義申辦電話
      後交由被告使用，並收取相當對價，且為警查獲前尚不知
      被告有積欠電話費之情事，衡情當無因此即惡意構陷被告
      入於如此重罪之理，是被告上開辯解，自屬無可採信。
（六）又參酌被告自警詢、偵訊，迄原審、本院審理中，其一再
      翻異其詞，於警詢中尚不知證人謝天恩指述時，即先行否
      認；待第1次偵訊時，經檢察官提示證人謝天恩警詢筆錄
      ，被告即改稱：94年2月是有2次，但是『阿志仔』拿來其
      住處給謝天恩云云（見偵卷第37頁）；後經被告與證人謝
      天恩當庭對質，被告又改稱：94年2月沒有，是94年9月『
      阿志仔』有到其家賣毒品給謝天恩云云（見偵卷第54頁）
      ；迄至原審及本院審理中，又改稱：從來沒有交付安非他
      命給謝天恩，也沒有幫他買云云（原審卷第22頁；本院卷
      第33頁反面），可見被告為圖減輕罪責，一再任意編造事
      實，不僅前後說詞不一，有違情理，更與證人謝天恩證述
      情節不符。被告雖於本院調查、審理時陳稱：其經警方查
      獲到案後，因想交保，所以隨便承認有邀約聯絡「阿志仔
      」販賣安非他命予謝天恩云云（本院卷第34頁反面、第46
      頁正面）；然查被告曾有販賣毒品未遂，經法院判刑，並
      執行完畢之前科，有本院被告前案紀錄表可參（本院卷第
      13 頁），當知販賣毒品或協助販賣毒品當受法律重典之
      處罰；苟被告並無本案之販賣毒品犯行，且因思索辯解匿
      飾脫罪，否則堅決否認犯行，以求還己清白，猶恐不及，
      焉可能編織上開辯解，陷自身於不利之境遇？綜觀被告前
      後矛盾之陳述，其所辯均係臨訟推諉避就之詞，要非可採
      。被告雖另辯稱：其於被查獲之際誤信警員之言，以為先
      坦承有在販賣即可交保，到時具保在外好打官司，才會編
      造其有販賣之事實云云。惟查，被告於警詢乃至檢察官偵
      訊中，從未自白其有販賣甲基安非他命予證人謝天恩之犯
      罪事實，又何來誤信之可言？復查被告於本院準備程序時
      及本院審理時供稱：其因為想交保，所以隨便承認有找來
      「阿志仔」賣毒品給謝天恩，不是警察要其如此說的云云
      （本院卷第34頁正面、第47頁反面），益見被告所稱其於
      被查獲之際誤信警員之言，所以才承認販賣毒品云云，應
      屬無稽。綜上，足見被告否認本件犯行之辯解，應非足採
      。至被告另稱：證人謝天恩的尿液檢驗並無毒品反應，足
      見其並未施用甲基安非他命，焉有可能向其購買云云；然
      查，因施用甲基安非他命後，在人體內存留之時間，最長
      可能不會超過96小時，此為司法實務工作者所習知之常識
      ，因此證人謝天恩之尿液檢驗報告縱呈甲基安非他命陰性
      反應，亦僅能證明其於經採尿前96小時內並無施用甲基安
      非他命，無從證明其於94年2月至94年9月這段期間亦未施
      用安非他命。且查，若謝天恩若果真未曾施用甲基安非他
      命，又何須甘冒遭警查辦之危險，謊稱己身有施用安非他
      命毒品？是證人謝天恩上開尿液檢驗結果，自不足據為被
      告有利之認定。
（七）末查，販賣甲基安非他命係違法行為，非可公然為之，且
      有其獨特之販售通路及管道，復無公定價格，容易增減分
      裝之份量，而每次買賣之價量，可能隨時依雙方關係深淺
      、資力、需求量及對行情之認知、來源是否充裕、查緝鬆
      嚴、購買者被查獲時供述購買對象之可能風險評估等，而
      異其標準，非可一概而論，本件被告既不承認其有前開販
      賣第二級毒品安非他命之事實，本院自無從查得其販入上
      開甲基安非他命之真正價格及其是否因非法販賣該甲基安
      非他命予上揭證人謝天恩而獲得具體利潤之金額。然按近
      年來政府為杜絕毒品之氾濫，對於查緝施用及販賣毒品之
      工作，無不嚴加執行，販賣毒品罪又係重罪，設若無利可
      圖，衡情一般持有毒品之人當無輕易將所持有之甲基安非
      他命轉讓他人而甘冒於再次向他人購買時，而有被查獲移
      送法辦之危險之理，且不論是瓶裝或袋裝之甲基安非他命
      ，均可任意分裝或增減其份量，而每次買賣之價量，亦隨
      時隨雙方關係之深淺、當時之資力、需要程度及對行情之
      認知等因素，機動的調整，因之販賣之利得，除經坦承犯
      行，或帳冊價量均臻明確外，委難察得實情。職是之故，
      縱未確切查得販賣賺取之實際差價，但除別有事證，足認
      係按同一價格轉讓，確未牟利外，尚難執此認非法販賣之
      事證有所不足，致知過坦承者難辭重典，飾詞否認者反得
      逞僥倖，而失情理之平。惟販賣之人從價差或量差中牟利
      之方式雖異，然其販賣目的在意圖營利則同一，堪認被告
      購入甲基安非他命之價格必較其售出之價格低廉，或以同
      一價格而減少甲基安非他命之份量，而有從中賺取差額利
      潤圖利之意圖及事實，此應屬合於論理法則，且不違背社
      會通常經驗之理性判斷，是被告販賣甲基安非他命，有營
      利之意圖，亦可認定。
（八）綜上所述，證人謝天恩既已明白指證被告販賣甲基安非他
      命予伊，其又無誣指被告之動機，佐以被告於檢察官偵訊
      中所為陳述，已足認定被告確有上揭連續販賣甲基安非他
      命之犯行。從而，本件事證已臻明確，被告空言否認犯行
      ，顯屬事後卸責之詞，無可採信。本件事證明確，被告連
      續販賣第二級毒品犯行已經證明，應依法論科。
三、核被告乙○○所為，係犯毒品危害防制條例第4 條第2 項之
    販賣第二級毒品罪。被告販賣前持有第二級毒品之低度行為
    ，為其後販賣之高度行為所吸收，不另論罪。被告先後3 次
    販賣行為後，刑法第56條連續犯之規定，業於94年2月2日修
    正公布刪除，並於95年7月1日施行，則被告之犯行，因行為
    後新法業已刪除連續犯之規定，此刪除雖非犯罪構成要件之
    變更，但顯已影響行為人刑罰之法律效果，自屬法律有變更
    ，依新法第2條第1項規定，比較新、舊法結果，仍應適用較
    有利於被告之行為時法律即舊法論以連續犯（最高法院95年
    第8次刑事庭會議決議參照）；是被告先後3次販賣行為，時
    間緊接，觸犯構成要件相同之罪名，顯係基於概括犯意為之
    ，應依修正前刑法第56條連續犯之規定論以一罪，並依法加
    重其刑（法定刑無期徒刑部分，依法不得加重）。又被告有
    事實欄所載有期徒刑之執行情形，有本院被告前案紀錄表附
    卷可稽，其於有期徒刑執行完畢後，5 年內再故意犯本件有
    期徒刑以上之罪，不論依修正前之刑法第47條，或修正後之
    刑法第47條第1 項之規定，均構成累犯，對被告而言並無有
    利或不利之情形，自不生新舊法比較之問題，應逕依修正前
    之刑法第47條，論以累犯，並遞加重其刑（無期徒刑部分，
    依法不得加重）。查毒品為禍至大，茲被告明知毒品而販賣
    ，散播毒害，其無視法禁之態度，殊非足取，所罰本不宜輕
    。惟本罪之法定刑為無期徒刑或7 年以上有期徒刑，得併科
    新臺幣7 百萬元以下罰金，其罰極重，立法者固冀重刑以遏
    止毒品之危害，然本件被告販賣上開甲基安非他命之次數計
    3 次，各次販賣之金額為1000元，總計數量及所得金額，尚
    非龐大，其對象亦僅有謝天恩1 人，較諸販賣毒品予不特定
    之多數人施用，顯然有別；被告因思慮不周，為圖小利，致
    罹重典，其販賣毒品之數量既少，所得亦不多，情輕法重，
    堪予憫恕，雖對被告上開犯行科以最輕法定本刑7 年有期徒
    刑，猶嫌過重，爰依修正前刑法第59條之規定（按：94年2
    月2 日修正前刑法第59條規定：「犯罪之情狀可憫恕者，得
    酌量減輕其刑」，修正後刑法第59條則規定：「犯罪之情狀
    顯可憫恕，認科以最低度刑仍嫌過重者，得酌量減輕其刑」
    ，上開條文修正前與修正後雖用語不同，但實質內涵則相同
    ，對被告而言並無有利或不利之情形，自不生新舊法比較之
    問題，應逕依修正前刑法第59條認定之），酌減被告上開販
    賣第二級毒品罪之刑，並依法先加（法定本刑為無期徒刑部
    分，依法不得加重）後減之。
四、原審據以對被告論罪科刑，固非無見。惟原判決未援引修正
    前刑法第59條之規定酌減其刑，且就被告第二次販賣安非他
    命予謝天恩之地點未加以查明記載事實欄內，均尚有未洽。
    基此，被告上訴意旨否認犯罪，雖無可採，然原判決既有前
    述可議，即屬無可維持，應由本院將原判決撤銷改判。爰審
    酌被告乙○○自身已沾染施用毒品之惡習，且前曾因販賣麻
    醉藥品犯行經法院判刑並經刑之執行，應深知毒品危害人之
    身心健康匪淺，僅因貪圖販賣毒品之利益，竟仍連續販賣足
    以導致施用者精神障礙、性格異常之毒品甲基安非他命予他
    人施用，雖戕害他人身心健康，亦對社會治安造成危害，然
    其販賣第二級毒品之對象僅有證人謝天恩1人，數量不多，
    危害面尚非巨大，所得財物亦非鉅，兼衡被告智識程度及其
    犯罪後態度等一切情狀，量處如主文第2項所示之刑。被告
    於94年2月間2次、94年9月間1次之販賣第二級毒品甲基安非
    他命予謝天恩，販賣所得各為1000元，業如前述，則被告販
    賣第二級毒品所得財物合計為3000元，此未扣案之財物應依
    毒品危害防制條例第19條第1項之規定宣告沒收，如全部或
    一部不能沒收時，以其財產抵償之。另被告為警查獲時，所
    起出之第二級毒品甲基安非他命1包（含有塑膠袋1只，驗餘
    毛重為0.238公克），雖屬毒品危害防制條例第2條第2項第2
    款所定之第二級毒品，此有行政院衛生署管制藥品管理局管
    檢字第0950002712號鑑定書1份附卷可證，然按該條例第18
    條第1項前段所稱查獲之毒品，係指有罪判決書於事實欄內
    ，已經認定為被告有罪事實之毒品，始足當之（最高法院88
    年度台上字4157號判決參照），而本件被告堅稱：上開毒品
    係供己施用，並未販賣等語（原審卷第83頁），則此扣案之
    甲基安非他命當與被告所犯販賣第二級毒品犯行無涉；另扣
    案之安非他命吸食器1組、削尖吸管1支、安非他命殘渣袋1
    只，被告雖自承為其所有，然被告辯稱係供其施用毒品所用
    ，與販賣毒品無涉，且查無其他證據足以證明上開扣案物品
    確與販賣毒品有關，均無從於本件併予宣告沒收銷燬或沒收
    ，附此敘明。
五、據上論斷，應依刑事訴訟法第369 條第1 項前段、第364 條
    、第299條第1項前段，毒品危害防制條例第4條第2項、第19
    條第1項，修正前刑法第11條前段、第56條、第47條、第59
    條、修正後刑法第2條第1項前段，判決如主文。
本案經檢察官姜貴昌到庭執行職務。
中    華    民    國    95    年    8     月    22    日
                    刑事第九庭審判長法  官  官有明
                                    法  官  王復生
                                    法  官  周盈文
以上正本證明與原本無異。
如不服本判決，應於收受送達後十日內向本院提出上訴書狀，其
未敘述上訴之理由者並得於提起上訴後十日內向本院補提理由書
（均須按他造當事人之人數附繕本）。
                                    書記官  余姿慧
中    華    民    國    95    年    8     月    22    日
附錄：本案論罪科刑法條全文
毒品危害防制條例第4 條
製造、運輸、販賣第一級毒品者，處死刑或無期徒刑；處無期徒
刑者，得併科新臺幣1 千萬元以下罰金。
製造、運輸、販賣第二級毒品者，處無期徒刑或7 年以上有期徒
刑，得併科新臺幣7 百萬元以下罰金。
製造、運輸、販賣第三級毒品者，處5 年以上有期徒刑，得併科
新臺幣5 百萬元以下罰金。
製造、運輸、販賣第四級毒品者，處3 年以上10年以下有期徒刑
，得併科新臺幣3 百萬元以下罰金。
製造、運輸、販賣專供製造或施用毒品之器具者，處1 年以上7
年以下有期徒刑，得併科新臺幣1 百萬元以下罰金。
前五項之未遂犯罰之。


司法院資訊處製作；財團法人民間司法改革基金會備份。
